---
title: "5_practice"
author: "Mironov Sergei"
format: 
    md:
        output-file: README.md
---

## Цель работы

1. Получить знания о методах исследования радиоэлектронной обстановки.
2. Составить представление о механизмах работы Wi-Fi сетей на канальном и сетевом уровне модели OSI.
3. Зекрепить практические навыки использования языка программирования R для обработки данных
4. Закрепить знания основных функций обработки данных экосистемы tidyverse языка R

## Подготовка данных

#### Установка и загрузка библиотек
```{r}
library(dplyr)
library(lubridate)
```

#### 1. Импортируйте данные.
```{r}
anons <- read.csv("mir.csv-01.csv",
              nrows = 167)
head(anons)
reqs <- read.csv("mir.csv-01.csv",
                 skip = 170)
head(reqs)
```

#### 2. Привести датасеты в вид “аккуратных данных”, преобразовать типы столбцов в соответствии с типом данных
```{r}
anons <- anons |> 
  mutate_at(vars(BSSID, Privacy, Cipher, Authentication, LAN.IP, ESSID), trimws) |>
  mutate_at(vars(BSSID, Privacy, Cipher, Authentication, LAN.IP, ESSID), na_if, "") |>
  mutate_at(vars(First.time.seen, Last.time.seen), as.POSIXct, format = "%Y-%m-%d %H:%M:%S")

reqs <- reqs |>
  mutate_at(vars(Station.MAC, BSSID, Probed.ESSIDs), trimws) |>
  mutate_at(vars(Station.MAC, BSSID, Probed.ESSIDs), na_if, "") |>
  mutate_at(vars(First.time.seen, Last.time.seen), as.POSIXct, format = "%Y-%m-%d %H:%M:%S") |>
  mutate_at(vars(Power, X..packets), as.integer) |>
  filter(!is.na(BSSID))
  ```

#### 3. Просмотрите общую структуру данных с помощью функции glimpse()
```{r}
glimpse(anons)
glimpse(reqs)
```

## Анализ 

### Точки доступа

#### 1. Определить небезопасные точки доступа (без шифрования – OPN)
```{r}
unsafe_dt <- anons |>
  filter(Privacy == "OPN") |>
  select(BSSID, ESSID) |>
  arrange(BSSID) |>
  distinct()
unsafe_dt
```

#### 2. Определить производителя для каждого обнаруженного устройства

   # 00:03:7A Taiyo Yuden Co., Ltd.
   # 00:03:7F Atheros Communications, Inc.
   # 00:25:00 Apple, Inc.
   # 00:26:99 Cisco Systems, Inc
   # E0:D9:E3 Eltex Enterprise Ltd.
   # E8:28:C1 Eltex Enterprise Ltd.

#### 3. Выявить устройства, использующие последнюю версию протокола шифрования WPA3, и названия точек доступа, реализованных на этих устройствах
```{r}
devices_wpa3 <- anons |>
  filter(Privacy == "WPA3 WPA2") |>
  select(BSSID, ESSID, Privacy)
devices_wpa3 
```

#### 4. Отсортировать точки доступа по интервалу времени, в течение которого они находились на связи, по убыванию.
```{r}
anons_intervals <- anons |>
  mutate(Interval = seconds_to_period(Last.time.seen - First.time.seen)) |>
  select(ESSID, First.time.seen, Last.time.seen, Interval, X..beacons) |>
  arrange(desc(Interval)) |>
  head()  
anons_intervals
```
            

#### 5. Обнаружить топ-10 самых быстрых точек доступа
```{r}
top_10_spots <- anons |>
  arrange(desc(Speed)) |>
  select(BSSID, ESSID, Speed, Privacy) |>
  head(10)
top_10_spots
```

#### 6. Отсортировать точки доступа по частоте отправки запросов (beacons) в единицу времени по их убыванию.
```{r}
anons_beacons <- anons_intervals |> 
  select(ESSID, First.time.seen, Last.time.seen, X..beacons) |>
  arrange(desc(X..beacons)) |>
  head()
anons_beacons
```

## Данные клиентов

#### 1. Определить производителя для каждого обнаруженного устройства
```{r}
proizv <- reqs |> 
  filter(grepl("(..:..:..:)(..:..:..)", BSSID)) |>
  distinct(BSSID)
proizv
```

#### 2. Обнаружить устройства, которые НЕ рандомизируют свой MAC адрес
```{r}
devices_n_r <- reqs |>
  filter(grepl("(..:..:..:)(..:..:..)", BSSID) & !is.na(Probed.ESSIDs)) |>
  group_by(BSSID, Probed.ESSIDs) |>
  filter(n() > 1) |>
  arrange(BSSID) |>
  unique()
devices_n_r
```

#### 3. Кластеризовать запросы от устройств к точкам доступа по их именам. Определить время появления устройства в зоне радиовидимости и время выхода его из нее.
```{r}
cluster_req <- reqs |>
  filter(!is.na(Probed.ESSIDs)) |>
  group_by(Station.MAC, Probed.ESSIDs) |>
  arrange(First.time.seen) |>
  summarise(Cluster_Start_Time = min(First.time.seen),
            Cluster_End_Time = max(Last.time.seen),
            Total_Power = sum(Power))
cluster_req
```

## Вывод

Получили знания о методах исследования радиоэлектронной обстановки,
представление о механизмах работы Wi-Fi сетей на канальном и сетевом
уровне модели OSI, закрепили практические навыки использования языка
программирования R для обработки данных и знания о функциях обработки
данных экосистемы tidyverse в R
