---
title: "3_practice"
author: "Mironov Sergei"
format: 
    md:
        output-file: README.md
---

## Цель работы
1. Зекрепить практические навыки использования языка программирования R для обработки данных
2. Закрепить знания основных функций обработки данных экосистемы tidyverse языка R
3. Развить пркатические навыки использования функций обработки данных пакета dplyr – функции
select(), filter(), mutate(), arrange(), group_by()

## Исходные данные
1. Библиотека nycflights13
2. Библиотека dplyr
3. RStudio

## План выполнения практической работы
1. Загрузить библиотеку nycflights
2. Выполнить задания из практической работы
3. Оформить отчет

## Описание шагов
### Устанавливаем и загружаем бибилиотеку nycflights и dplyr
   
```{r}
library(nycflights13)
library(dplyr)
```

### Вполнение заданий.

#### 1. Сколько встроенных в пакет nycflights13 датафреймов?
```{r}
data(package = "nycflights13")
```

#### 2. Сколько строк в каждом датафрейме?
```{r}
df_s <- list(airlines, airports, flights, planes, weather)
for (df in df_s) {
  print(nrow(df))
}
```

#### 3. Сколько столбцов в каждом датафрейме?
```{r}
for (col in df_s) {
  print(ncol(col))
}
```

#### 4. Как просмотреть примерный вид датафрейма?
```{r}
sapply(df_s, glimpse)
```

#### 5. Сколько компаний-перевозчиков (carrier) учитывают эти наборы данных (представлено в наборах даннных)?
```{r}
count_carrier <- airlines |>
  distinct(carrier) |>
  nrow()
print(count_carrier)
```

#### 6. Сколько рейсов принял аэропорт John F Kennedy Intl в мае?
```{r}
count_flights <- flights |>
  filter(dest == "JFK" & month == 5) |>
  nrow()
count_flights
```

#### 7. Какой самый северный аэропорт?
```{r}
north_ap <- airports |> 
  filter(lat == max(lat))
north_ap$name 
```

#### 8. Какой аэропорт самый высокогорный (находится выше всех над уровнем моря)?
```{r}
alt_ap <- airports |>
  filter(alt == max(alt))
alt_ap$name
```

#### 9. Какие бортовые номера у самых старых самолетов?
```{r}
old_planes <- planes |>
  arrange(year) |>
  head(5) |>
  select(tailnum)
old_planes
```

#### 10. Какая средняя температура воздуха была в сентябре в аэропорту John F Kennedy Intl (в градусах Цельсия).
```{r}
avg_temp_jfk <- weather |>
  filter(origin == "JFK" & month == 9) |>
  summarise(avg_temp = round( (5/9) * (mean(temp, na.rm = TRUE) - 32) , 1))
avg_temp_jfk
```

#### 11. Самолеты какой авиакомпании совершили больше всего вылетов в июне?
```{r}
top_carrier <- flights |>
  group_by(carrier) |>
  filter(month == 6) |>
  summarise(n_fl = n()) |>
  arrange(desc(n_fl)) |>
  head(1)
top_carrier$carrier
```

#### 12. Самолеты какой авиакомпании задерживались чаще других в 2013 году?
```{r}
delay_carrier <- flights |>
  group_by(carrier) |>
  filter(year == 2013) |>
  summarise(n_delays = sum(arr_delay > 0, na.rm = TRUE)) |>
  arrange(desc(n_delays)) |>
  head(1)
delay_carrier$carrier
```

## Вывод
Закрепил практические навыки работы с языком R и библиотекой dplyr. Выполнил практические задания, связанные с библиотекой nycflights.
