---
title: "4_practice"
author: "Mironov Sergei"
format: 
    md:
        output-file: README.md
editor: visual
---

## Цель работы

1. Зекрепить практические навыки использования языка программирования R для
обработки данных
2. Закрепить знания основных функций обработки данных экосистемы tidyverse
языка R
3. Закрепить навыки исследования метаданных DNS трафика

## Общая ситуация

Вы исследуете подозрительную сетевую активность во внутренней сети Доброй
Организации. Вам в руки попали метаданные о DNS трафике в исследуемой сети.
Исследуйте файлы, восстановите данные, подготовьте их к анализу и дайте
обоснованные ответы на поставленные вопросы исследования.

## Задание

Используя программный пакет dplyr, освоить анализ
DNS логов с помощью языка программирования R.

## Ход работы

### Подготовка данных

#### Устанавливаем и загружаем бибилиотеки dplyr и tidyverse
   
```{r}
library(nycflights13)
library(dplyr)
```

#### 1. Импортируйте данные DNS

```{r}
df <- read.table("dns.log",
                 header = FALSE,
                 sep = "\t",
                 quote = "",
                 encoding = "UTF-8")
head(df)
```

#### 2. Добавьте пропущенные данные о структуре данных (назначении столбцов)
```{r}
colnames(df) <- read.csv("header.csv",
                         header = FALSE,
                         sep = ',',
                         skip = 1,
                         encoding = "UTF-8")$V1
head(df)
```

#### 3. Преобразуйте данные в столбцах в нужный формат
```{r}
df$ts <- as.POSIXct(df$ts,
                    origin = "2000-01-01") 
head(df$ts)
```
    

#### 4. Просмотрите общую структуру данных с помощью функции glimpse()
```{r}
glimpse(df)
```
   
## Анализ данных

#### 1. Сколько участников информационного обмена в сети Доброй Организации?
```{r}
partic_count <- union(unique(df$id.orig_h),
                unique(df$id.resp_h)) |>
                length()
partic_count

hosts <- c(unique(df$id.orig_h),
               unique(df$id.resp_h))
```


#### 2. Какое соотношение участников обмена внутри сети и участников обращений к внешним ресурсам?
```{r}
internal_ip_pattern <- c("192.168.", "10.", "100.([6-9]|1[0-1][0-9]|12[0-7]).", "172.((1[6-9])|(2[0-9])|(3[0-1])).")
internal_ips <- hosts[grep(paste(internal_ip_pattern, collapse = "|"), hosts)]
internal_ips_cnt <- sum(hosts %in% internal_ips)
external_ips_cnt <- length(hosts) - internal_ips_cnt
ratio <- internal_ips_cnt / external_ips_cnt
ratio   
```

#### 3. Найдите топ-10 участников сети, проявляющих наибольшую сетевую активность.
```{r}
top_10_by_activity <- df |>
  group_by(id.orig_h) |>
  summarise(req_count = n()) |>
  arrange(desc(req_count)) |>
  head(10)
top_10_by_activity  
```

#### 4. Найдите топ-10 доменов, к которым обращаются пользователи сети и соответственное количество обращений

```{r}
top_10_domains <- df |>
  group_by(query) |>
  summarise(count_req = n()) |>
  arrange(desc(count_req)) |>
  head(10)
top_10_domains
```

#### 5. Опеределите базовые статистические характеристики (функция summary() ) интервала времени между последовательным обращениями к топ-10 доменам
```{r}
filter_by_top_domain <- df |>
  filter(tolower((query)) %in% top_10_domains$query) |>
  arrange(ts)
times_int <- diff(filter_by_top_domain$ts) 
summary(times_int)
```

#### 6. Часто вредоносное программное обеспечение использует DNS канал в качестве канала управления, периодически отправляя запросы на подконтрольный злоумышленникам DNS сервер. По периодическим запросам на один и тот же домен можно выявить скрытый DNS канал. Есть ли такие IP адреса в исследуемом датасете?
```{r}
ip_cnt <- df |>
  group_by(ip = id.orig_h, dom = query) |>
  summarise(count_req = n()) |>
  filter(count_req > 1)

ips_period_req <- unique(ip_cnt$ip)
ips_period_req_len |> length()
head(ips_period_req)
```

#### 7.  Определите местоположение (страну, город) и организацию-провайдера
    для топ-10 доменов. Для этого можно использовать сторонние сервисы,
    например . https://ip2geolocation.com


1.  tools.google.com

-   IP-адрес 142.250.186.142
-   Хост fra24s07-in-f14.1e100.net
-   Континент Северная Америка
-   Код страны US − USA − 840
-   Страна США
-   Широта 37°45’03.6”N (37.751°)
-   Долгота 97°49’19.2”W (−97.822°)
-   Часовой пояс America/Chicago (UTC −06:00)
-   Провайдер Google Servers
-   Домен 1e100.net
-   Домен страны .us

2.  www.apple.com

-   IP-адрес 17.253.144.10
-   Хост www.brkgls.com
-   Континент Северная Америка
-   Код страны US − USA − 840
-   Страна США
-   Широта 37°45’03.6”N (37.751°)
-   Долгота 97°49’19.2”W (−97.822°)
-   Часовой пояс America/Chicago (UTC −06:00)
-   Тип подключения Корпоративное
-   Провайдер Apple
-   Домен страны .us

3.  safebrowsing.clients.google.com

-   IP-адрес 142.250.181.238
-   Хост fra16s56-in-f14.1e100.net
-   Континент Северная Америка
-   Код страны US − USA − 840
-   Страна США
-   Код региона GA
-   Регион Джорджия
-   Почтовый индекс 30628
-   Широта 34°02’06.0”N (34.035°)
-   Долгота 83°13’08.8”W (−83.2191°)
-   Часовой пояс America/New York (UTC −05:00)
-   Тип подключения Кабель/DSL
-   Провайдер Google Servers
-   Домен 1e100.net
-   Домен страны .us


## Вывод

Закрепили навыки исследования метаданных DNS трафика.
