---
title: "6_practice"
author: "Mironov Sergei"
format: 
    md:
        output-file: README.md
editor: visual
---

# Исследование вредоносной активности в домене Windows

## Цель работы

1.  Закрепить навыки исследования данных журнала Windows Active
    Directory
2.  Изучить структуру журнала системы Windows Active Directory
3.  Закрепить практические навыки использования языка программирования R
    для обработки данных
4.  Закрепить знания основных функций обработки данных экосистемы
    `tidyverse` языка R

## Исходные данные

1.  RStudio

## Задание

Используя программный пакет `dplyr` языка программирования R, провести
анализ журналов и ответить на вопросы

## Ход работы

### Подгрузка библиотек и импорт данных

``` {r}
library(dplyr)
library(jsonlite)
library(tidyr)
library(xml2)
library(rvest)

data = stream_in(file('C:/Users/smipo/OneDrive/Рабочий стол/practice_6/caldera_attack_evals_round1_day1_2019-10-20201108.json'))
```

#### Привести датасеты в вид “аккуратных данных”, преобразовать типы столбцов в соответствии с типом данных

``` {r}
clean_data <- df %>%
  mutate(`@timestamp` = as.POSIXct(`@timestamp`, format = "%Y-%m-%dT%H:%M:%OSZ", tz = "UTC")) %>%
  rename(timestamp = `@timestamp`, metadata = `@metadata`)
```


#### Просмотрите общую структуру данных с помощью функции glimpse()

``` {r}
glimpse(clean_data)
```

#### 1. Раскройте датафрейм избавившись от вложенных датафреймов.

``` {r}
df <- clean_data %>%
  tidyr::unnest(c(metadata, event, log, winlog, ecs, host, agent), names_sep = ".")

df
```

#### 2. Минимизируйте количество колонок в датафрейме – уберите колоки с единственным значением параметра.

``` {r}
df_filtered  <- df %>%
  select(-metadata.beat, -metadata.type, -metadata.version, -metadata.topic,
         -event.kind, -winlog.api, -agent.ephemeral_id, -agent.hostname, 
         -agent.id, -agent.version, -agent.type) %>%
  mutate(`event.created` = as.POSIXct(`event.created`, 
                                      format = "%Y-%m-%dT%H:%M:%OSZ", 
                                      tz = "UTC"))
df_filtered
```


#### 3. Какое количество хостов представлено в данном датасете?

``` {r}
df_filtered %>%
  distinct(host.name)
```

#### 4. Подготовьте датафрейм с расшифровкой Windows Event_ID, приведите типы данных к типу их значений

``` {r}
url <- "https://learn.microsoft.com/en-us/windows-server/identity/ad-ds/plan/appendix-l--events-to-monitor"
web <- xml2::read_html(url)
event <- rvest::html_table(web)[[1]]
event

win_data <- event %>%
  mutate_at(vars(`Current Windows Event ID`, `Legacy Windows Event ID`), as.integer) %>%
  rename(c(Current_Windows_Event_ID = `Current Windows Event ID`, 
           Legacy_Windows_Event_ID = `Legacy Windows Event ID`, 
           Potential_Criticality = `Potential Criticality`, 
           Event_Summary = `Event Summary`))
win_data
```


#### 5. Есть ли в логе события с высоким и средним уровнем значимости? Сколько их?

``` {r}
  win_data %>%
  count(Potential_Criticality) %>%
  arrange(desc(n))
```


## Оценка результатов

В ходе практической работы были получены навыки исследования данных
журнала Windows Active Directory.

## Вывод

Были закреплены навыки использования языка R для обработки данных.
